臺灣臺北地方法院刑事判決　　　　　　　 96年度易字第826號
　　公　訴　人　臺灣臺北地方法院檢察署檢察官
　　被　　　告　甲○○
　　　　　　　　　　　　國民
上列被告因詐欺案件，經檢察官提起公訴(95年度偵緝字第2988
號)，本院合議庭依被告於本院準備程序進行中為有罪之陳述，
裁定由法官獨任以簡式審判程序審理，判決如下：
    主    文
甲○○幫助意圖為自己不法之所有，以詐術使人將本人之物交付
，處有期徒刑肆月，如易科罰金，以銀元佰元即新臺幣玖佰元
折算壹日；又幫助意圖為自己不法之所有，以詐術使人將本人之
物交付，處有期徒刑參月，如易科罰金，以銀元佰元即新臺幣
玖佰元折算壹日；應執行有期徒刑陸月，如易科罰金，以銀元
佰元即新臺幣玖佰元折算壹日。
    犯罪事實
一、甲○○明知將自己之郵局帳戶存摺、金融卡及行動電話門號
    交與他人使用，可能因此供不法詐騙集團成員利用以詐術使
    他人將款項匯入後，再予提領運用，並預見可能因而幫助他
    人從事詐欺不法犯罪，竟不違背其本意，於92年6月6日前某
    日，於不詳地點，將其於91年12月17日，在中華郵政股份有
    限公司臺南郵局（設臺南市○○路6號，下稱臺南郵局），
    所開立之局號：0000000、帳號：0000000號帳戶之存摺、提
    款卡及密碼，以新臺幣（下同）3,000元之代價售與不明人
    士使用；又另行起意，於92年6月間某日，在臺南市○○路
    某處，將其於92年6月11日，所申辦之0000000000號行動電
    話門號SIM卡，以3,000元之代價售與不明人士使用。嗣乙○
    ○接獲詐欺集團成員所發送之簡訊，佯稱其已中獎，但需繳
    納作業費始能領取獎金，致乙○○陷於錯誤，於92年6月6日
    至同年7月8日間，陸續依指示至臺北縣坪林鄉某自動櫃員機
    等處，總計匯款131萬3,3 00元至上開帳戶，乙○○所匯款
    項旋均遭提領一空，乙○○發覺有異，報警始查知上情。
二、案經乙○○告訴暨臺北縣政府警察局新店分局報告台灣台北
    地方法院檢察署檢察官偵查起訴。
    理    由
一、程序方面：
    本件被告甲○○所犯幫助詐欺取財罪，並非死刑、無期徒刑
    或最輕本刑為3年以上有期徒刑之罪，亦非高等法院管轄第
    一審案件，於準備程序進行中，被告先就被訴事實為有罪之
    陳述，經告知被告簡式審判程序之旨，並聽取檢察官、被告
    之意見後，本院合議庭裁定由法官進行簡式審判程序，是
    本件之證據調查，依刑事訴訟法第273條之2規定，不受同法
    第159條第1項、第161條之2、第161條之3、第163條之1及第
    164條至第170條規定之限制，合先敘明。另本件被害人乙○
    ○於92年6月6日至同年7月8日間，陸續依指示至臺北縣坪林
    鄉某自動櫃員機等處匯款131萬3,3 00元至上開甲○○帳戶
    ，而匯款地亦是行為地，是本件本院有管轄權，併予指明。
二、上揭事實，業據被告甲○○於本院審理時坦承不諱，餘均引
    用起訴書證據欄之記載（如附件）。
三、論罪科刑之依據：
(一)刑法於94年2月2日修正公布，並於被告行為後之95年7月1日
    施行，修正後第2條第1項規定：「行為後法律有變更者，適
    用行為時之法律。但行為後之法律有利於行為人者，適用最
    有利於行為人之法律。」此項修正乃為符合刑法第1條罪刑
    法定主義之要求，貫徹法律禁止溯及既往原則，屬規範行為
    後法律變更所生新舊法律比較適用之準據法，應逕適用修正
    後刑法第2條決定新舊法之適用，先予敘明。又比較時應就
    罪刑有關之共犯、未遂犯、想像競合犯、牽連犯、連續犯、
    結合犯，以及累犯加重、自首減輕暨其他法定加減（如身分
    加減）與加減例等一切規定，綜其全部罪刑之結果而為比較
    ，有最高法院95年第8次刑事庭會議決議可參。另修正前刑
    法第30條規定：「幫助他人實行犯罪行為者，為幫助犯。雖
    他人不知幫助之情者，亦同。幫助犯之處罰，得按正犯之刑
    減輕之。」，修正後之刑法第30條則規定：「幫助他人犯罪
    者，為從犯。雖他人不知幫助之情者，亦同。從犯之處罰，
    得按正犯之刑減輕之」，此項修正僅文字用語上之修正，無
    關幫助犯成立要件之實質內容，且均得減輕其刑，不屬法律
    之變更，無比較新舊法之問題，亦有最高法院95年第21次刑
    事庭會議決議可參。
(二)刑法修正後，刑法施行法增訂第1之1條，於95年6月14日經
    總統公布，並自同年7月1日起施行，該條規定：自94年1月7
    日刑法修正施行後，刑法分則編所定罰金之貨幣單位為新台
    幣。94年1月7日刑法修正時，刑法分則編未修正之條文定有
    罰金者，自94年1月7日刑法修正施行後，就其所定數額提高
    為30倍。但72年6月26日至94年1月7日新增或修正之條文，
    就其所定數額提高為3倍。是本件被告所犯刑法第339條第1
    項之罪有罰金刑之處罰，行為時之法定刑為得科或併科1000
    元以下罰金，據修正後刑法第33條第5款：「主刑之種類如
    下：五、罰金：新臺幣一千元以上，以百元計算之」之規定
    ，修正前最高額依法提高10 倍後，原為銀元1000元即新台
    幣30000元以下罰金，行為後依施行法修正貨幣單位為新台
    幣再提高30倍，則同為新臺幣30000元以下罰金，對被告並
    無有利或不利情形。惟該罪所得併科之罰金刑最低額提高為
    新台幣1000元，經比較修正前、後之規定，自以被告行為時
    之法律較有利於被告。
(三)另在易科罰金部分，新法第41條第1項刪除「因身體、教育
    、職業、家庭之關係或其他正當事由，執行顯有困難者」之
    要件，並將易科罰金之折算標準，由原配合罰金罰鍰提高標
    準條例 (95年7月1日刪除生效)第2條規定之銀元100元至銀
    元300元折算1日，提高為新台幣1000元、2000元或3000元折
    算一日，經比較法律變更之情形，以95年7月1日修正生效前
    之規定對於被告較為有利，依據修正後刑法第2條第1項前段
    之規定，即應適用95年7月1日修正生效前之上開刑法有關易
    科罰金之規定。
(四)修正後刑法第51條第5款將數罪併罰之有期徒刑，合併應執
    行之刑期最高度提高為30年，顯較修正前刑法第51條第5款
    規定之20年不利於被告，故本案應適用修正前刑法第51條第
    5款之規定。
(五)綜上各條文修正前、後之比較，自應適用被告行為時之法律
    ，對被告較為有利。
(六)被告行為時，刑法第41條第2項規定：「併合處罰之數罪，
    均有前項情形，其應執行之刑逾六月者，亦同」，該條項雖
    修正為：「前項規定於數罪併罰，其應執行之刑未逾六月者
    ，亦適用之」，惟此部分於94年2月2日修正公布，並自95年
    7月1日施行之刑法施行法第3條之1第3項已設有比較適用之
    準據法，依該項規定：「於94年1月7日刑法修正施行前犯併
    合處罰數罪中之一罪，且該數罪均符合第41條第1項得易科
    罰金之規定者，適用90年1月4日修正之刑法第41條第2項規
    定」，此部分自無庸為新舊法比較，應逕依上開規定，適用
    修正前刑法第41條第2項之規定，就被告所犯數罪，合併處
    罰定執行刑，及定其易科罰金之折算標準，附此敘明。
(七)被告提供上揭帳戶之存摺、金融卡及密碼及渠所申請行動電
    話使用權予某真實姓名、年籍不詳成年人士使用；使渠等得
    利用上開帳戶轉匯詐騙款項，助長詐欺犯罪之猖獗，影響社
    會正常經濟交易安全，增加被害人尋求救濟之困難，破壞治
    安及金融秩序甚鉅，核其所為，係犯刑法第30條第1項、第
    339條第1項之詐欺取財罪之幫助犯，依刑法第30條第2項之
    規定，應按正犯之刑減輕之。又被告所犯上開二罪，係分別
    起意，犯意個別，應予分論併罰。爰審酌被告犯後坦承犯行
    ，及其犯罪之動機、目的、手段等一切情狀，各量處如主文
    所示之刑，並均諭知易科罰金之折算標準，及定其應執行刑
    暨諭知易科罰金之折算標準。
據上論斷，應依刑事訴訟法第273條之1、第299條第1項前段、第
310條之2、第454條第2項，刑法第2條第1項前段、第30條、第
339條第1項，修正前刑法第41條第1項前段、第51條第5款，刑法
施行法第1條之1、第3條之1第3項，修正前罰金罰鍰提高標準條
例第2條，現行法規所定貨幣單位折算新台幣條例第2條，判決如
主文。
本案經檢察官黃于真到庭執行職務。
中　　華　　民　　國　　96　　年　　5 　　月　　25　　日
             　　 刑事第七庭      法　官　 梁耀鑌
上正本證明與原本無異。
如不服本判決，應於判決送達後10日內向本院提出上訴狀（應抄
附繕本）。告訴人或被害人如對於本判決不服者，應具備理由請
求檢察官上訴，其上訴期間之計算係以檢察官收受判決正本之日
期為準。
                                  書記官   張漪蕙
中　　華　　民　　國　　96　　年　　5 　　月　　28　　日
附錄本案論罪科刑適用法條：
中華民國刑法第339條第1項
意圖為自己或第三人不法之所有，以詐術使人將本人或第三人之
物交付者，處5年以下有期徒刑、拘役或科或併科1千元以下罰金
附件
臺灣臺北地方法院檢察署檢察官起訴書
　　　　　　　　　　　　　　　　　　95年度偵緝字第2988號
　　被　　　告　甲○○　男　54歲（民國○○年○月○○日生）
　　　　　　　　　　　　住臺南市○區○○路195號
                          （臺南市東區戶政事務所）
　　　　　　　　　　　　居臺南市中西區○○○街20號7樓
　　　　　　　　　　　　國民身分證統一編號：Ｚ000000000號
上列被告因詐欺案件，業經偵查終結，認應該提起公訴，茲將犯
罪事實及證據並所犯法條分敘如下：
　　　  犯罪事實
一、甲○○前因恐嚇案件，經臺灣臺南地方法院以93年度簡字第
    1697號判處有期徒刑3 月確定，於民國94年2月6日執行完畢
    。詎其仍不知悔悟，明知將自己之郵局帳戶存摺、金融卡及
    行動電話門號交與他人使用，可能因此供不法詐騙集團成員
    利用以詐術使他人將款項匯入後，再予提領運用，並預見可
    能因而幫助他人從事詐欺不法犯罪，竟不違背其本意，於：
    (一)不詳時地，將其於91年12月17日，在中華郵政股份有限公
    司臺南郵局（設臺南市○○路6號，下稱臺南郵局），所開
    立之局號：0000000、帳號：0000000號帳戶之存摺、提款卡
    及密碼，以新臺幣（下同）3,000元之代價售與不明人士使
    用；(二)不詳時間，在臺南市○○路某處，將其於92年6 月11
    日，所申辦之0000000000號行動電話門號SIM卡，以3,000元
    之代價售與不明人士使用。嗣乙○○接獲詐欺集團成員所發
    送之簡訊，佯稱其已中獎，但需繳納作業費始能領取獎金，
    致乙○○陷於錯誤，於92年6月6日至同年7月8日間，陸續依
    指示至臺北縣坪林鄉某自動櫃員機等處，總計匯款131萬3,3
    00元至上開帳戶，乙○○所匯款項旋均遭提領一空，乙○○
    發覺有異，報警始查知上情。
二、案經乙○○告訴暨臺北縣政府警察局新店分局報告偵辦。
　　　　證據並所犯法條
一、證據清單及待證事實
┌──┬──────────┬────────────┐
│編號│　證　據　名　稱　　│　　 待　證　事　實　　 │
├──┼──────────┼────────────┤
│ (一) │被告甲○○之供述　　│1.在臺南郵局開設上開帳戶│
│　　│　　　　　　　　　　│  之事實。              │
│    │                    │2.申辦上開行動電話門號之│
│    │                    │  事實。                │
│    │                    │3.將上開帳戶及行動電話門│
│    │                    │  號，分別以3,000元之代 │
│    │                    │  價出售之事實。        │
├──┼──────────┼────────────┤
│ (二) │告訴人乙○○之指述  │遭詐騙匯款131萬3,300元至│
│　　│                    │前揭被告帳戶之事實。　　│
├──┼──────────┼────────────┤
│ (三) │臺南郵局94年11月29日│被告開設上開郵局帳戶之事│
│    │南營密字第0941201846│實。                    │
│    │號函暨開戶基本資料  │                        │
├──┼──────────┼────────────┤
│ (四) │臺南郵局95年6月6日南│告訴人於92年6月6日至同年│
│    │營密字第0951200896號│7月8日間，總計匯款131萬 │
│    │函既客戶歷史交易清單│3,300元至前揭被告帳戶， │
│    │                    │且該等帳戶有異常提領紀錄│
│    │                    │之事實。                │
├──┼──────────┼────────────┤
│ (五) │和信電信通聯調閱查詢│被告申辦0000000000號行動│
│    │單、遠傳電信股份有限│電話門號之事實。        │
│    │公司96年1月22日查詢 │                        │
│    │回覆單              │                        │
└──┴──────────┴────────────┘
二、核被告所為，係犯刑法第339 條第1項、第30條第1項幫助詐
    欺罪嫌。其先後二次犯行，犯意各別，行為互殊，請分別論
    併罰。又其前受有期徒刑執行完畢後，於五年內再犯本案有
    期徒刑以上之罪，為累犯，請依法加重其刑。
三、依刑事訴訟法第251條第1項提起公訴。
　  此　致
臺灣臺北地方法院
中　　華　　民　　國　　96　　年　　3 　　月　　19　　日
                        檢  察  官  張  安  箴
